【裁判字號】    91,再易,24
【裁判日期】    920113
【裁判案由】    遷讓房屋
【裁判全文】
臺灣屏東地方法院民事裁定   九十一年度再易字第二四號
    再審原告  甲○○
    再審被告  乙○○
右當事人間請求遷讓房屋事件，再審原告對於中華民國九十一年四月三十日本院九十
一年度簡上字第一○號第二審確定判決提起再審之訴，本院裁定如左：
    主      文
再審之訴駁回。
再審訴訟費用由再審原告負擔。
    理      由
一、本件再審意旨略以：(一)本件係遺產糾紛，再審原告之父所遺留系爭房屋固以買賣
    程序轉讓與再審被告，惟再審被告已承認該買賣行為是虛偽不實，而再審被告稱
    系爭房屋係再審原告之父所贈與，並無任何契約存在，僅有再審被告所提二位證
    人，惟其中一名證人係再審被告之夫，另一名證人係再審被告之丈夫之堂叔父，
    以親人佐證實屬不實。(二)與本件買賣契約同時辦理之租賃契約已於十二年前（即
    民國七十九年）經台灣屏東地方法院檢察署檢察官以教唆偽造文書罪起訴再審被
    告之公公許吉雄，並經本院於七十九年七月十一日以七十九年度易字第四七七號
    刑事判決，判處許吉雄有期徒刑六個月確定，另檢察官以「姑念被告涉世未深，
    受人利用始罹刑章，犯後又能坦承犯行，且被告素行良好並無前科，再者，告訴
    人亦表示不願追究」為由，於七十九年二月二十八日以七十九年度偵字第二二四
    號不起訴處分書，對再審被告為不處訴處分，而今再審被告不畏前車之鑑，又非
    法圖謀再審原告之財產，再審原告已於五個月前向台灣屏東地方法院檢察署對再
    審被告提為出偽造文書、誣告及詐欺等罪嫌，業經三次開庭偵查，最近一次再審
    被告之公公許吉雄已以非證人身份傳訊出庭。爰依民事訴訟法第四百九十六條第
    一項第十三款規定，對原確定判決提起再審之訴，並提出七十七年七月十四日土
    地建築改良物買賣所有權移轉契約書及公證書、台灣屏東地方法院檢察署檢察官
    七十九年度偵字第二二四號不起訴處分書、台灣屏東地方法院七十九年度易字第
    四七七刑事判決等影本各一件為證。
二、經查，本院九十一年度簡上字第一○號民事判決之理由欄記載：「．．．二、查
    被上訴人主張坐落於屏東縣枋寮鄉○○段七○一、七○二地號土地上如附圖所示
    編號Ａ、Ｂ、Ｃ部份即門牌編號枋寮鄉隆山村二○九巷三二號房屋原為訴外人即
    上訴人之父親許抄所有，現由上訴人占有使用之事實，業經原審至現場勘驗明確
    ，並囑託屏東縣枋寮地政事務所派員實施測量，製有勘驗筆錄及複丈成果圖在卷
    可稽，且為上訴人所不爭執，自堪信為真實。另按虛偽意思表示，隱藏他項法律
    行為者，適用關於該項法律行為之規定，民法第八十七條第二項定有明文。本件
    被上訴人主張系爭房屋原所有權人許抄生前贈與房屋之事實，業經證人許春發及
    被上訴人之夫即許抄之孫許文政到庭證述明確，且查系爭房屋係於七十七年七月
    十四日辦理房屋買賣公證及於同年月十六日辦理買賣契稅移轉，並有屏東縣枋寮
    鄉公所九十年八月三十一日九○屏枋鄉財字第八三一六號函所附法院公證書、契
    稅查定表、身分證明影本等件在卷可稽，足徵被上訴人與許抄間形式上所為房屋
    所有權之買賣契約，實際上係隱藏贈與之法律行為。三、至上訴人雖辯稱被上訴
    人之公公許吉雄曾將許抄所有坐落隆山段二十多筆土地訂立假租賃契約向法院公
    證，該通謀虛偽意思表示之不法行為，經本院刑事庭就許吉雄偽造文書犯行判處
    有期徒刑，本件亦如出一輒，認被上訴人取得系爭房屋之所有權亦係通謀虛偽意
    思表示云云。然被上訴人與許抄間就前開隆山段二十多筆土地辦理假租賃契約，
    與許抄贈與系爭房屋與被上訴人誠屬二事，自不能僅以時間相同、委託辦理之代
    書係同一人、手法相同即認定本件贈與契約亦係通謀虛偽意思表示，且被上訴人
    雖為許抄未過門孫媳婦，但許抄非無可能將系爭房屋贈與移轉與被上訴人。另上
    訴人稱其於八十六年間進住系爭房屋，但被上訴人始終不曾入住該處，益證被上
    訴人並未取得所有權一節，惟被上訴人既係因受贈而取得系爭房屋事實上處分權
    ，自不因未入住該屋而影響其取得之效力。．．．。」等語，而此判決已於九十
    一年五月九日送達兩造等情，業經本依職權調閱該民事卷宗閱明屬實。按不得上
    訴之判決，於宣示時確定；不宣示者，於送達時確定，民事訴訟法第三百九十八
    條第二項定有明文。上開判決因不得上訴第三審，是至遲應於九十一年五月九日
    判決確定。
三、按再審之訴，應於三十日之不變期間內提起。前項期間，自判決確定時起算。但
    再審之理由知悉在後者，自知悉時起算，民事訴訟法第五百條第一、二項定有明
    文。復查，再審原告於九十一年十月三十日向本院具狀提起再審之訴，已逾三十
    日之不變期間，且依再審原告所主張上開再審理由及所提上開證物，尚難認有何
    遵守不變期間之情事，從而，本件再審之訴，於法尚有未合，應予駁回。
四、依民事訴訟法第五百零二條第一項、第九十五條、第七十八條，裁定如主文。
中      華      民      國    九十二    年      一      月     十三     日
                                    臺灣屏東地方法院民事第二庭
~B審判長法官  阮世賢
~B法      官  王炳人
~B法      官  賴秀雯
右為正本係照原本作成。
本裁定不得抗告。
~B法院書記官  滕一珍
中      華      民      國      九十二    年      一    月     十三     日


司法院資訊處製作；財團法人民間司法改革基金會備份。
